【裁判字號】    98,聲再,68
【裁判日期】    980407
【裁判案由】    聲請再審
【裁判全文】
臺灣高等法院臺中分院刑事裁定          98年度聲再字第68號
再審聲請人
即受判決人  甲○○
                    國民
上列再審聲請人因違反槍砲彈藥刀械管制條例案件，對於最高法
院97年度臺上字第6607號中華民國97年12月18日確定判決（本院
案號97年度上訴字第650號中華民國97年10月16日第2審判決；臺
灣彰化地方法院96年度訴字第2169號中華民國97年1月22日第1審
判決；起訴案號：臺灣彰化地方法院檢察署96年度偵字第8715號
），聲請再審，本院裁定如下：
    主  文
再審之聲請駁回。
    理  由
一、本件聲請再審意旨如附件所示之刑事聲請再審狀所載。
二、按法院認為無再審理由者，應以裁定駁回之，刑事訴訟法第
    434條第1項定有明文。次按有罪之判決確定後，有刑事訴訟
    法第420條第1項各款情形者，為受判決人之利益，得聲請再
    審。又按所謂發見確實之新證據，係指就新證據之本身形式
    上觀察，毋須經調查程序，顯然可認為足以動搖原確定之判
    決者而言（最高法院40年度臺抗字第2號判例參照）。且刑
    事訴訟法第420條第1項第6款所謂發見確實之新證據，係指
    該證據於事實審法院判決前已經存在，為法院、當事人所不
    知，不及調查斟酌，至其後始行發見，且就證據本身形式上
    觀察，固不以絕對不須經過調查程序為條件，但必須顯然可
    認為足以動搖原有罪確定判決，而為受判決人無罪、免訴、
    免刑或輕於原判決所認罪名之判決者為限。故受理聲請再審
    之最後事實審法院，應就聲請再審理由之所謂「新證據」，
    是否具備事實審判決前已經存在，為法院、當事人所不知，
    事後方行發見之「嶄新性」，及顯然可認足以動搖原有罪確
    定判決，應為無罪、免訴、免刑或輕於原判決罪名之「顯然
    性」二要件，加以審查，為判斷應否准予開始再審之準據（
    最高法院93年度臺抗字第98號裁定意旨參照）。
三、原確定判決認定再審聲請人即受判決人甲○○（下稱再審聲
    請人）犯有槍砲彈藥刀械管制條例罪，再審聲請意旨固認原
    確定判決對聲請意旨所列之陳虹蓉報告書及再審聲請人之民
    國96年9月18日警詢筆錄均未載明扣案槍枝係槍管已打通之
    改造玩具槍，及於98年3月2日另行購買之相同專利之玩具槍
    1支，足見有刑事訴訟法第420條第1項第1至6款情形云云。
    惟查：
  (一)再審聲請人雖以刑事訴訟法第420條第1項第1款至第6款為由
    聲請再審，然觀其所提出再審書狀，無一提及有同條項第1
    款至第5款之情，難認業已就該條項第1款至第5款之規定提
    出再審理由。
  (二)另再審聲請人以刑事訴訟法第420條第1項第6款聲請再審，
    然該條之所謂「新證據」，必須具備事實審判決前已經存在
    ，為法院、當事人所不知，事後方行發現之「嶄新性」，及
    「顯然可認足以動搖原有罪確定判決」，應為無罪、免訴、
    免刑或輕於原判決罪名之「顯然性」2要件。由聲請人之聲
    請意旨觀之，係以案外人陳虹蓉出具之報告書上載其見扣案
    槍枝右側上刻有「專利148118 FS-0418」字樣及被告警詢筆
    錄未提及該槍枝有「車通金屬槍管內阻鐵」等情，然被告之
    警詢筆錄內容於原審本案卷內即已存在，且原審於原確定判
    決中業已說明：「1.經內政部警政署刑事警察局鑑定結果，
    認係仿半自動手槍製造之槍枝，車通金屬槍管內阻鐵而成，
    擊發功能正常，可供擊發適用子彈，具有殺傷力，有該局槍
    彈鑑定書在偵查卷內可稽。經原審再囑託該局改以『試射法
    』進行鑑定，則以該局前有鑑試人員遭槍枝爆裂碎片所傷之
    經驗，而不再以此方法測試，並檢附『槍枝殺傷力鑑驗說明
    』，謂「送鑑槍枝係以擊發底火（藥）引爆子彈內火藥為發
    射動力，依本局對同型式同材質槍枝實驗結果，倘裝填子彈
    適當（即裝填底火、適量火藥及金屬彈丸等使成為適合送鑑
    槍枝擊發，構造完整之子彈），則其最具威力之發射動能，
    均可達20焦耳\平方公分以上，足以穿入人體皮肉層」等情
    ，亦有該局函件在原審卷內可憑。2.再經囑託法務部調查局
    鑑定，仍認「送鑑槍枝由於已貫通槍管可容彈丸通過，依其
    槍枝結構及強度雖不能擊發制式子彈，但仍可打擊發射適合
    其發射於近距離具殺傷力之土造子彈。」有原審卷附該局鑑
    定通知書及附件可考。3.至槍管雖有彎曲，然該槍枝並無不
    能置入子彈擊發之情形，倘裝填子彈適當，仍可擊發，亦經
    內政部警政署刑事警察局、法務部調查局為相同之鑑定，因
    認確具殺傷力無訛，上訴人請求再由鑑定機關以「動能測試
    法」鑑定乙節，即無必要」，乃採為不利於再審聲請人之理
    由。且「該槍枝縱然原為范進財經營之華山公司所生產之模
    型玩具槍，惟既經車通其金屬槍管內阻鐵，已成為具有殺傷
    力之槍枝，自不許任何人未經許可持有之，故不論范進財就
    該槍枝是否申請有專利權，亦不論被告是否經由第3人陳虹
    蓉告知始發現而持有該槍枝，均不影響被告之罪責」已經原
    審於判決內敘明甚詳，而案外人陳虹蓉僅係經營臭豆腐店之
    人（於其報告書所直承），非如內政部刑事警察局、法務部
    調查局編制有鑑定槍枝能力之專業人員，其本人或所出具之
    報告書縱使見聞該槍枝有專利字號之記載，或再審聲請人事
    後復購買同型槍枝等節，亦均與刑事訴訟法第420條第1項第
    6 款所指之顯然可認足以動搖原有罪確定判決，應為無罪、
    免訴、免刑或輕於原判決罪名之「顯然性」不符，均不足執
    為有利於再審聲請人有利之認定。至再審聲請人另提網路資
    料2紙亦均與本案無涉，非針對本案所提理由，自亦無從為
    其有利之認定。
  (三)是本案並無聲請意旨所指刑事訴訟法第420條第1項各款之情
    事，是聲請人聲請意旨，並無可採，為無理由，應予駁回。
四、據上論斷，應依刑事訴訟法第434條第1項，裁定如主文。
中    華    民    國    98    年    4     月     7    日
            刑事第九庭  審判長法  官  江  德  千
                              法  官  康  應  龍
                              法  官  賴  妙  雲
以上正本證明與原本無異。
如不服本裁定，應於裁定送達後五日內向本院提出抗告狀。
                              書記官  蘇  昭  文
中    華    民    國    98    年    4     月     7    日


司法院資訊處製作；財團法人民間司法改革基金會備份。
